臺灣士林地方法院交通事件裁定　　　　100年度交聲字第938號
原處分機關　臺北市交通事件裁決所
異　議　人
即受處分人　楊源豪
上列異議人即受處分人因違反道路交通管理處罰條例案件，對於
臺北市交通事件裁決所於民國100 年9 月13日所為之處分（原處
分案號：北市裁罰字第裁22-C00000000號）聲明異議，本院裁定
如下：
    主  文
原處分撤銷。
楊源豪不罰。
    理  由
一原處分意旨略以：異議人即受處分人於民國100 年7 月22 日
  15時36分許，騎乘車牌號碼YC6-800 號重型機車（下稱系爭機
  車），行經新北市○○路○ 段南往北方向與永福街口（下稱系
  爭路口），違規闖紅燈直行，進入力行路2 段南往北方向地下
  道（下稱系爭地下道），為警發現即尾隨在後，以警笛示意停
  車受檢，惟系爭機車見警攔查竟不理會，而加速逃逸，經警逕
  行舉發其有「闖紅燈直行」（受處分人對此部分違規未異議）
  、「違反處罰條例之行為，拒絕停車接受稽查而逃逸」之違規
  ，依道路交通管理處罰條例第60條第1 項之規定，裁處罰鍰新
  臺幣（下同）3,000 元，並依同條例第63條第1 項第1 款（原
  處分漏未記載第1 款）規定記違規點數1 點云云。
二受處分人異議意旨略以：伊確有於上開時間騎乘系爭機車行經
  系爭路口闖越紅燈違規。惟伊並未察覺有員警在伊後方跟追，
  也未聽到警笛聲，絕無「拒絕停車接受稽查而逃逸」情事等語
  。
三按認定犯罪事實所憑之證據，雖不以直接證據為限，間接證據
  亦包括在內。然而無論直接證據或間接證據，其得為訴訟上之
  證明者，須於通常一般之人均不致有所懷疑，而得確信其為真
  實之程度者，始得據為有罪之認定。倘其證明尚未達此一程度
  ，而有合理之懷疑存在，而無從使事實審法院得有罪之確信時
  ，即應由法院為諭知被告無罪之判決（最高法院76年度臺上字
  第4986號判例參照）。又法院受理交通事件，準用刑事訴訟法
  之規定，道路交通管理處罰條例第89條前段定有明文，是以法
  院審理行為人違反道路交通管理處罰條例案件時，當有其適用
  。從而法院於審理行為人違反道路交通管理處罰條例案件，如
  就原處分機關所認定之行為人違規事實仍有合理之懷疑，而無
  法確信行為人確有該當於道路交通管理處罰條例各該處罰條文
  之構成要件事實時，即應依罪疑唯輕之原則，為受處分人有利
  之認定。又汽車駕駛人駕駛汽車有違反本條例之行為，經交通
  勤務警察或依法令執行交通稽查任務人員制止時，不聽制止或
  拒絕停車接受稽查而逃逸者，處3000元以上6000元以下罰鍰，
  並記違規點數1 點，道路交通管理處罰條例第60條第1 項、同
  條例第63條第1 項第1 款分有明定（下稱系爭規定）。依系爭
  規定構成要件觀之，客觀上須有交通勤務警察或依法令執行交
  通稽查任務人員制止之行為，而違規行為人拒絕停車接受稽查
  之情事，主觀上尚須該駕駛人知悉自己遭員警攔停進行稽查而
  仍然逃逸，始克相當，若汽車駕駛人主觀上不知遭員警攔停而
  離去，尚不能依上開規定予以裁罰。
四經查：
(一)本院勘驗架設於系爭路口東南角，自力行路2 段南往北方向拍
  攝之攝影機勘驗結果為：系爭機車於監視器畫面15點36分49秒
  左右自力行路2 段南往北方向行駛，斯時力行路2 段南北向號
  誌為紅燈，系爭機車約一秒鐘即穿越系爭路口進入系爭地下道
  ，且於系爭地下道引道上還超越一部前面的機車，舉發員警隨
  即自力行路2 段北往南迴轉進入系爭地下道跟追，舉發員警進
  入系爭地下道入口時，系爭機車已消失於畫面中，此時兩車距
  離應有10幾公尺，員警跟追過程未見有任何鳴笛或手勢表示攔
  停稽查之意（見本院卷第22頁背面）。另勘驗架設於系爭路口
  西北角，自力行路2 段北往南方向拍攝之攝影機勘驗結果為：
  監視器畫面15點36分50秒左右，可見舉發員警開始往畫面左方
  移動，對照前開架設於東南角之攝影機，可判斷員警開始迴轉
  ，過程中未見員警有任何鳴笛、手勢表示攔停稽查之意（見本
  院卷第22頁背面）。由是可知，受處分人於系爭路口闖越紅燈
  進入系爭地下道之過程中，舉發員警並未有任何手勢或鳴笛示
  意受處分人停車接受稽查之舉動，甚為明確。是於闖越紅燈之
  過程中，員警客觀上並無任何制止或稽查之外觀表示，自與系
  爭規定之客觀要件不合。
(二)證人即舉發本件違規之員警趙培麟於本院結證稱：伊於上開時
  間騎乘警用機車由北向南方向行經系爭路口前方地下道（下稱
  系爭地下道），伊出系爭地下道出口後，看見左前方在對向車
  道之受處分人左顧右盼後即闖越系爭路口紅綠燈，由南向北直
  行進入系爭地下道內，伊隨即迴轉尾隨跟上，伊騎乘之警用機
  車警笛未有廣播功能，故伊僅有在系爭地下道鳴笛示意，伊甫
  進系爭地下道時，受處分人已騎到系爭地下道中段部分，伊與
  受處分人中間有一些機車擋住，當時系爭地下道光線昏暗，伊
  與受處分人距離約為9 米至10米。跟追過程伊皆在受處分人後
  方，鳴笛追躡時，受處分人未有任何回應舉動，仍未減速繼續
  向前行駛等語（本院卷第20頁背面、第21頁）。再依上述(一)系
  爭路口監視器畫面互核以觀，可徵員警係進入系爭地下道後，
  方有鳴笛跟追受處分人之舉。且員警迴轉後進入系爭地下道入
  口時，已與系爭機車距離約10幾公尺，進入系爭地下道後，與
  受處分人間亦有其他機車相隔，自始至終皆非緊跟在受處分人
  後方等情狀，彰彰甚明。職是，受處分人於進入地下道，車輛
  引擎聲吵雜之情況下，是否能確實聽到員警在後方相當距離鳴
  笛之聲，顯屬可疑。甚者，縱受處分人有聽見警笛聲，然於受
  處分人後方仍有其他機車相隔隨行，員警又始終未超越系爭機
  車以手勢表示攔停之意，其主觀上能否明確知悉員警鳴笛欲攔
  停制止之對象為自己，亦有合理懷疑。
五綜上所述，受處分人闖越紅燈進入系爭地下道前，員警並無任
  何攔停或制止之行為，與系爭規定客觀要件不符。而員警開始
  跟追進入系爭地下道後，因距離受處分人機車尚有相當距離，
  且與受處分人機車之間尚有其他機車穿梭其間，是並無證據足
  資證明受處分人主觀上已能認識員警有根追之攔查、制止行為
  ，且受處分人騎乘機車正常往前行駛，因而未能認知後方有員
  警跟追，自無逃逸之故意或過失。原處分遽為裁罰，尚有未洽
  。受處分人異議為有理由，爰撤銷原處分，改諭知受處分人不
  罰。
據上論斷，依道路交通事件處理辦法第19條前段，裁定如主文。
中    華    民    國   100    年    10    月    28    日
                    交通法庭法  官  王沛雷
以上正本證明與原本無異。
如不服本裁定應於送達後5日內向本院提出抗告狀。
                            書記官  林志忠
中    華    民    國   100    年    10    月    28    日